【裁判字號】    91,訴,2043
【裁判日期】    920422
【裁判案由】    重傷害
【裁判全文】
臺灣板橋地方法院刑事判決                        九十一年度訴字第二四三號
    公  訴  人  臺灣板橋地方法院檢察署檢察官
    被      告  乙○○
    選任辯護人  吳雨學律師
右列被告因重傷害案件，經檢察官提起公訴（九十一年度偵字第一五六五０號），本
院判決如左：
    主  文
乙○○因過失傷害人致重傷，累犯，處有期徒刑伍月，如易科罰金，以參佰元折算壹
日。
    事  實
一、乙○○曾因殺人案件，經本院以七十八年度重訴字第六四號判處有期徒刑十五年
    ，褫奪公權十年確定，嗣經臺灣高等法院以八十年度聲減字第三一０三號減為有
    期徒刑十年，褫奪公權六年八月，於民國八十三年二月七日假釋出監，假釋期間
    未經撤銷假釋，於八十八年十月十六日縮刑期滿執行完畢。猶不知警惕，竟於九
    十一年三月三十一日晚間九時三十分許，在台北縣中和市○○路三一四巷十號地
    下室，與同為台北員山大樓管理員之甲○○因代班時間問題互有爭執，本應注意
    其站在上址服務台台上，而甲○○站在地上，其手部之相對位置約等同於甲○○
    頭部之位置，其手部往外揮動，極易直接或間接因接觸甲○○之手臂反彈打擊甲
    ○○之頭部，而導致甲○○頭部（包含眼部）受到傷害，而依當時情形，又無不
    能注意之情事，適甲○○向乙○○揮舞空拳，乙○○應注意、能注意而不注意前
    開事項，竟以右手由左往右向下揮動，猛力朝甲○○手臂打去，因碰觸到甲○○
    之手臂反彈往上移動，直接打擊甲○○之左眼，致甲○○受有左眼球破裂傷，合
    併視網膜剝離，玻璃體出血，眼前房出血、角鞏膜破裂，並導致左眼球萎縮，視
    力無光覺，已毀敗一目視能之重傷害。
二、案經甲○○告訴台灣板橋地方法院檢察署偵查起訴。
    理  由
一、訊據被告乙○○固不否認於前開時地與告訴人甲○○因代班時間問題起爭執，並
    於告訴人以右手揮拳時，曾出手回擊，因打擊到告訴人之手，被告訴人的手帶動
    ，而擊中告訴人之頭部，惟矢口否認有何過失致重傷或重傷害犯行，辯稱其沒有
    錯，且其只是輕輕的回云云。然查：被告於前開時地所站立之位置，係在服務台
    台上，告訴人則站在地上，其手大約在告訴人頭部的位置，業據被告於本院審理
    時自承不諱，且有前開地點相片四幀在卷可稽，足徵若被告在其所站立之位置揮
    動其手，極易直接或間接打擊告訴人之頭部，其自應負有防止猛力揮動其手，而
    避免打擊至告訴人脆弱之頭部（包含眼部）之注意義務。參以依據告訴人所受之
    傷勢，以尋常外力不可能造成如此之傷害，亦有亞東紀念醫院（以下簡稱亞東醫
    院）（九一）亞歷六四一一字第三八七一號函乙紙附卷可稽，足徵被告揮動其右
    手力道之猛。又依當時情形，被告又無不能不出手回檔或是避免打擊告訴人頭部
    之情事，竟在告訴人揮出空拳時猛力朝告訴人手部揮去，使被告之右手因碰觸告
    訴人之右手，而反彈向上直接撞擊告訴人之左眼，以致告訴人左眼受傷，被告之
    行為顯有過失。被告雖辯稱其乃是出於正當防衛之意云云，然而告訴人當時係站
    在地上，其頭部之高度僅及於被告手部之位置，且其站立之位置與服務台之高台
    中間尚階梯相隔，被告則站在服務台之台上，居高臨下，參以告訴人雖出拳，然
    而乃是揮出空拳，並未打到被告，業據證人簡純聰於本院九十一年十二月十三日
    調查時證述明確，而被告則是猛力揮出重拳，尚難遽認被告乃是面對現在不法之
    侵害，而出於防衛自己權利而為，被告辯稱其乃是出於正當防衛云云，尚難採信
    。而告訴人確因本件受有左眼受有眼球破裂，合併眼前房出血及玻璃體出血、角
    鞏膜破裂、視網膜剝離，有國立臺灣大學醫學院附設醫院偵字第九一０二０一七
    六號診斷書、亞東醫院九十一年五月二十八日、同年六月八日、同年七月二十七
    日、同年九月二日診斷證明書、（九一）亞歷六四一一字第三八七一號函各乙紙
    附卷可參。而告訴人之左眼目前左眼眼球萎縮，視力無光覺，亦有亞東醫院九十
    一年十一月二十一日診斷證明書乙紙在卷可憑，則告訴人之左眼既受有前開傷害
    ，且已萎縮，已無光覺，足徵其左眼已達完全喪失視覺功能且無回復之可能性，
    告訴人之傷勢應已達毀敗一目之視能之重傷害無疑。而被告所為猛力揮拳回檔之
    行為，依據經驗法則並綜合行為當時所存在之一切事實，極易直接或因碰觸告訴
    人之手臂而打擊告訴人之眼部，可認為有此環境、有此行為之同一條件，均可發
    生同一之結果，則被告之過失行為與告訴人所受之傷害間自具有相當之因果關係
    。本件事證明確，被告犯行洵堪認定。
二、核被告所為係犯刑法第二百八十四條第一項後段之過失傷害致重傷罪。公訴意旨
    雖認被告係基於使人一目視能受損害亦不違其本意之重傷害未必故意，猛力出拳
    朝甲○○左眼揮擊，致甲○○左眼受有眼球破裂合併眼前房出血及玻璃體出血，
    角鞏膜破裂，視網膜剝離，視力僅於眼前二十公分處可辨手動之毀敗之重傷害。
    此不惟為被告所否認，辯稱是告訴人要打其，其舉手檔開，不小心打到告訴人眼
    睛等語，證人簡純聰亦證稱：告訴人站起來，要先揮拳，但是沒有打到，後來被
    告右手由左往右朝底下揮過去，看是像檔的樣子，被告手揮下來位置大約在告訴
    人頭部的地方，先打到告訴人手臂，後來才彈往上飄，才打到告訴人眼睛等語。
    （參本院九十一年十二月十三日訊問筆錄）告訴人亦自承其先要打被告，但是沒
    有打到，被告回檔，被告的手先切到其的手，所以被告的手打到其眼睛（參本院
    九十一年十二月十三日、同年月二十四日訊問筆錄）。足徵被告並非基於使告訴
    人重傷害之未必故意，猛力朝告訴人左眼揮擊，而是告訴人先揮出空拳，被告即
    因過失以右手由左往右向下揮動，朝告訴人手臂打去，因切到告訴人手臂反彈往
    上飄，打擊告訴人之左眼，而致告訴人受有一目毀敗之重傷害，公訴意旨漏未斟
    酌此點，而認被告涉犯刑法第二百七十八條第一項之重傷害罪嫌，尚有未洽，惟
    其基本社會事實同一，本院自應予審理，並變更其起訴法條。又被告曾因殺人案
    件，經本院以七十八年度重訴字第六四號判處有期徒刑十五年，褫奪公權十年確
    定，嗣經臺灣高等法院以八十年度聲減字第三一０三號減為有期徒刑十年，褫奪
    公權六年八月，八十三年二月七日假釋出監，假釋期間未經撤銷假釋，於八十八
    年十月十六日縮刑期滿執行完畢，有臺灣高等法院被告全國前案紀錄表、臺灣高
    等法院檢察署刑案記錄簡覆表各乙紙在卷可稽，其受有期徒刑之執行完畢，五年
    以內再犯有期徒刑以上之罪，為累犯，應依法加重其刑。爰審酌被告過失之程度
    、當時之客觀之情形，導致告訴人一目毀敗所生之危害、尚未與告訴人達成和解
    、犯罪後並未完全坦承犯行之態度等一切情狀，量處如主文所示之刑，並諭知易
    科罰金之折算標準。
據上論斷，應依刑事訴訟法第二百九十九條第一項前段、第三百條，刑法第二百八十
四條第一項後段、第四十七條、第四十一條第一項前段，罰金罰鍰提高標準條例第一
條前段、第二條，判決如主文。
本案經檢察官陳炎辰到庭執行職務。
中      華      民      國    九十二    年      四      月    二十二    日
                                臺灣板橋地方法院刑事第二庭
                                    法  官    張   宏   節
右正本證明與原本無異。
如不服本判決，應於判決送達後十日內向本院提出上訴狀 (應附繕本) ，上訴於
臺灣高等法院。
                                     書記官    李   淑   秋
中      華      民      國      九十二      年    四    月     二十五   日
附錄：
刑法第二百八十四條
因過失傷害人者，處六月以下有期徒刑、拘役或五百元以下罰金。致重傷者，處一年
以下有期徒刑、拘役或五百元下罰金。
從事業務之人，因業務上之過失傷害人者，處一年以下有期徒刑、拘役或一千元以下
罰金。致重傷者，處三年以下有期徒刑、拘役或二千元以下罰金。


司法院資訊處製作；財團法人民間司法改革基金會備份。
